【裁判字號】    90,台上,5833
【裁判日期】    900920
【裁判案由】    偽造文書
【裁判全文】
最高法院刑事判決                                九十年度台上字第五八三三號
    上  訴  人  甲○○
右上訴人因偽造文書案件，不服台灣高等法院高雄分院中華民國八十八年七月二十九
日第二審判決（八十七年度上訴字第一八八一號，起訴案號：台灣高雄地方法院檢察
署八十五年度偵字第二五○四四號），提起上訴，本院判決如左：
    主  文
上訴駁回。
    理  由
按刑事訴訟法第三百七十七條規定，上訴於第三審法院，非以判決違背法令為理由，
不得為之。是提起第三審上訴，應以原判決違背法令為理由，係屬法定要件。如果上
訴理由狀並未依據卷內訴訟資料，具體指摘原判決不適用何種法則或如何適用不當，
或所指摘原判決違法情事，顯與法律規定得為第三審上訴理由之違法情形，不相適合
時，均應認其上訴為違背法律上之程式，予以駁回。本件上訴人甲○○上訴意旨略稱
：有無於統一發票上加註文句及由誰加註根本與本案案情之判斷無涉，而由上訴人已
向彰化商業銀行大順分行（下稱彰銀大順分行）融資，且有清償彰銀大順分行之債務
，時間又經歷甚久，發生之次數又非只乙次，則上訴人如早未經告訴人大魚夫海產拓
銷有限公司（下稱大魚夫公司）、大船海產有限公司（下稱大船海產公司）授權同意
在支票上背書，有可能紙包得住火乎﹖而大魚夫公司、大船海產公司之不得不提起本
件告訴，及不能承認其等有授權上訴人以其等名義背書，蓋懼於擔負本件支票背書人
高達新台幣一千多萬元債務之責任，因之，原判決認尚難以上訴人前此即長期以大魚
夫公司、大船海產公司之名義在支票上背書，即據以證明業經取得該等公司之授權，
有違背論理法則及採證法則之違法云云。
惟查：原判決維持第一審論處上訴人以連續行使偽造私文書，足生損害於他人罪刑之
判決，駁回上訴人在第二審之上訴，已明所憑之證據及認定之理由。而認定事實與
證據取捨，乃事實審法院之職權，苟其事實之認定及證據之取捨，並不違背經驗法則
與論理法則，即不容任意指為違法而執為上訴第三審之理由。原判決認定上訴人未經
大魚夫公司、大船海產公司授權，自民國八十三年十月間起，連續在其所借用，以黃
慧芬、方秀娟、洪月娟、劉李月琴、柏源工程行等為發票人之支票背面，偽造「大魚
夫海產拓銷有限公司」、「陳簡淑卿」及「大船海產有限公司」、「陳東和」之印文
後，持向彰銀大順分行辦理票據貼現等情。已明前述以黃慧芬等為發票人之支票係
上訴人所借用，此經證人黃慧芬、洪月娟證述在卷，亦有原審法院八十五年度上易字
第九四五號確定判決在卷可憑。上訴人亦供認其有在上開支票背面蓋用「大魚夫海產
拓銷有限公司」、「陳簡淑卿」及「大船海產有限公司」、「陳東和」之印章後，持
以向彰銀大順分行辦理票據貼現之事實，此並經證人即彰銀大順分行催收員吳金純證
述無異，且有支票影本在卷足稽。而大魚夫公司、大船海產公司之法定代理人陳簡淑
卿、陳東和亦均堅詞否認上訴人有經該等公司之授權得以該等公司之名義在前述以黃
慧芬等為發票人之支票為背書行為。並說明上訴人代表瑞濱貿易有限公司（下稱瑞濱
公司）所填發以大魚夫公司、大船海產公司為買受人之統一發票第一聯存根聯上雖均
載有本發票已向彰銀大順分行融資等文句，惟統一發票上所載前揭文句係上訴人單方
面所加註。另瑞濱公司在彰銀大順分行之應收票據明細表、副擔保票據明細內，自八
十三年十一月十一日起，固亦有瑞濱公司交付訴外人劉李月琴等人所簽發之支票，用
以清償彰銀大順分行債務之記錄，但上訴人所持以融資之劉李月琴所簽發之票據在八
十三年十一月三十日以前，均未發生經提示付款而未獲兌現之情事，既未曾退票，則
彰銀大順分行即無向背書人行使追索權之情事。再證人吳金純復證稱其並未對背書人
大魚夫公司、大船海產公司徵信，該二公司自難知悉上訴人以其名義背書辦理票據貼
現，故認尚難以上訴人前此即長期以大魚夫公司、大船海產公司之名義背書，即據以
證明業經取得授權。又以上訴人所提出之前揭應收票據、副擔保票據明細表，亦僅能
證明上訴人有交付前開票據予彰銀大順分行提示付款，藉以清償瑞濱公司所積欠之債
務，自難據以證明大魚夫公司、大船海產公司之法定代理人有授權上訴人得以該公司
之名義為背書從事融資，是此均難資為上訴人有利之認定。因認上訴人確有上述行使
偽造私文書部分之行為，為其所憑之證據及認定之理由。而以上訴人否認犯罪，辯稱
：伊於八十三年二月間，即事先以電話徵得大魚夫、大船海產公司負責人之同意，始
以該等公司之名義背書，此由統一發票、彰銀大順分行應收明細表所載票據貼現係始
於八十三年二月一日可知，否則豈能運作如此之久云云，乃卸責之詞，不可採信，於
理由詳加說明及指駁。經核所為論，均與卷內證據資料相符，從形式上觀察，並無
認定事實不依證據或有何採證違背經驗法則、論理法則等違法情形存在。上訴意旨，
徒憑己見，就原判決已說明事項或屬原審採證認事職權之適法行使，任意指摘為違法
，顯與法律規定得為第三審上訴理由之違法情形，不相適合。其本部分之上訴違背法
律上之程式，應予駁回。
復按裁判上一罪案件之重罪得提起第三審上訴，其輕罪部分雖不得上訴，依審判不可
分原則，第三審法院亦應併予審判，但以重罪部分之上訴合法為前提，如該上訴為不
合法，第三審法院既應從程序上予以駁回，而無從為實體上判決，對於輕罪部分自無
從適用審判不可分原則，併為實體上審判。查刑事訴訟法第三百七十六條所列各罪之
案件，經第二審判決者，不得上訴於第三審法院，法有明文。本件上訴人所犯行使業
務上登載不實文書及詐欺取財部分，核分屬刑事訴訟法第三百七十六條第一款、第四
款之案件。前揭重罪部分，即關於行使偽造私文書之上訴既不合法，應從程序上駁回
，已見前述，則對於輕罪之行使業務上登載不實文書及詐欺取財部分，自無從為實體
上審判，應併予駁回。
據上論結，應依刑事訴訟法第三百九十五條前段，判決如主文。
中      華      民      國     九十     年      九      月     二十     日
                              最高法院刑事第十庭
                                  審判長法官  陳  炳  煌
                                        法官  陳  正  庸
                                        法官  吳  信  銘
                                        法官  徐  文  亮
                                        法官  林  永  茂
      右正本證明與原本無異
                                              書  記  官
中      華      民      國     九十     年      九      月    二十六    日


司法院資訊處製作；財團法人民間司法改革基金會備份。
